最高法院刑事判決　　　　　　　　　　111年度台上字第647號
上　訴　人　臺灣高等檢察署檢察官卓俊吉
被　　　告　林容君
上列上訴人因被告違反洗錢防制法案件，不服臺灣高等法院中華
民國110年10月12日第二審判決（110年度上訴字第1289號，起訴
案號：臺灣新竹地方檢察署109 年度偵字第7531號），提起上訴
本院判決如下：
    主  文
上訴駁回。
    理  由
一、按刑事妥速審判法（下稱妥速審判法）第9條第1項規定，除
    同法第8 條情形外，檢察官對於第二審法院維持第一審所為
    無罪判決提起上訴之理由，必須以該判決所適用之法令牴觸
    憲法、違背司法院解釋或違背判例者為限。是檢察官或自訴
    人對於上開類型案件提起第三審上訴，自應在上訴理由內具
    體敘明原判決究竟如何具備妥速審判法第9條第1項各款所列
    事項，此係檢察官或自訴人就上述類型案件提起第三審上訴
    之法定要件，如未具體敘明，自應認其上訴為違背法律上之
    程式，予以駁回。又此所謂第二審法院維持第一審所為無罪
    判決，包括第二審法院維持第一審所為不另為無罪諭知之判
    決在內。而考諸妥速審判法第9 條之立法意旨，乃對於第一
    審判決無罪，第二審法院仍維持第一審所為無罪判決之案件
    ，若允許檢察官或自訴人就無罪判決一再上訴，被告必須承
    受更多之焦慮及不安，有礙被告接受公平、迅速審判之權利
    ，因此限制檢察官及自訴人之上訴權，以落實嚴格之法律審
    ，並促使檢察官及自訴人更積極落實實質之舉證責任。從而
    ，該條所稱維持第一審所為無罪判決，並不以在主文內諭知
    無罪者為限，在實質上或裁判上一罪案件，於第二審係維持
    第一審說明「不另為無罪諭知」部分判決之情形，亦應適用
    妥速審判法第9 條限制檢察官上訴之規定，始合於立法之旨
    趣。
二、法院組織法於民國108年1月4日經修正公布，並於同年7 月4
    日施行，為因應大法庭制度之施行，刪除原第57條規定之判
    例選編及變更制度，另增訂第57條之1，該條第1、2 項明文
    規定若該判例已無裁判全文可資查考者，應停止適用；其餘
    未經停止適用之判例，其效力與未經選編為判例之本院裁判
    相同。亦即未經停止適用之判例，雖回歸裁判之本質，但其
    表示之法律見解，於本院未認有變更之必要而循大法庭相關
    程序變更前，其性質上仍為本院一致之見解。故妥速審判法
    第9條第1項第3 款所稱之「判決違背判例」，應解釋為「判
    決違背原法定判例之法律見解」，俾符前開立法意旨。又第
    二審法院維持第一審所為無罪判決，違背本院徵詢庭或提案
    庭依法院組織法所定大法庭相關程序徵詢一致或大法庭裁定
    之見解所為之判決，亦屬於妥速審判法第9條第1項第3 款所
    定之判決違背判例，此為本院統一之見解。至本院大法庭之
    裁定，係針對提案之法律爭議所為之中間裁定，並非對本案
    為終局裁判，依法院組織法第51條之10規定，其裁定之見解
    僅對提案庭提交之案件有拘束力，自與妥速審判法第9條第1
    項第3款所列判決違背判例之事項無涉。
三、本件第一審就公訴意旨所指被告林容君有如起訴書犯罪事實
    欄所載涉犯洗錢防制法第14條第1 項之洗錢罪嫌部分，認為
    不構成此部分犯罪，並詳敘其理由，檢察官不服第一審關於
    此部分之判決，而提起第二審上訴後，經原審審理結果，維
    持第一審關於此部分不構成犯罪之認定，並以此部分與被告
    有罪部分（即幫助詐欺取財罪部分），依公訴意旨認有想像
    競合犯裁判上一罪關係，說明不另為無罪諭知之理由，因而
    駁回檢察官之上訴，此與第二審維持第一審說明「不另為無
    罪諭知」部分判決之情形無異，則檢察官對於被告被訴洗錢
    部分之上訴，其提起上訴之理由，自應受妥速審判法第9 條
    特別規定之限制。檢察官上訴意旨雖執本院108 年度台上大
    字第3101號刑事大法庭裁定之見解，主張原判決維持第一審
    關於此部分不構成犯罪之認定係違法云云，然依前開說明，
    核與妥速審判法第9條第1項第3 款所列事項不合。至其餘上
    訴意旨，亦未具體指明原判決此部分究如何具備妥速審判法
    第9條第1項各款所列事項，難謂符合前開提起第三審上訴之
    法定要件，應認檢察官關於洗錢部分之上訴為違背法律上之
    程式，予以駁回。又檢察官對於上開洗錢部分之上訴，既不
    合法律上之程式而應從程序上駁回，則依公訴意旨，與該部
    分具有想像競合犯關係之幫助詐欺取財罪部分，本屬刑事訴
    訟法第376條第1項第4 款所列不得上訴於第三審法院之案件
    （第一、二審均為有罪之論斷），自無從適用審判不可分原
    則一併加以審理，亦應併予駁回。
據上論結，應依刑事訴訟法第395條前段，判決如主文。
中    華    民    國   111    年    3     月    24    日
                  刑事第三庭審判長法  官  徐  昌  錦  
                                  法  官  林  恆  吉  
                                  法  官  周  政  達  
                                  法  官  江  翠  萍  
                                  法  官  林  海  祥  
本件正本證明與原本無異
                                  書記官
中    華    民    國   111    年    3     月    29    日